【裁判字號】    97,訴,1798
【裁判日期】    980819
【裁判案由】    公共危險等
【裁判全文】
臺灣高雄地方法院刑事判決              97年度訴字第1798號
公  訴  人  臺灣高雄地方法院檢察署檢察官
被      告  戊○○
上列被告因公共危險等案件，經檢察官提起公訴（97年度偵字第
8771號），本院判決如下：
    主  文
戊○○放火燒燬他人所有之橡膠內胎、粉紅色垃圾袋，致生公共
危險，處有期徒刑柒月。緩刑參年。扣案之打火機壹個，沒收。
被訴竊盜未遂部分無罪。
    事  實
一、戊○○於民國97年3 月16日晚間9 時30分許，因酒後辨識行
    為違法能力顯著降低、控制能力不佳，誤認乙○○所有停放
    在高雄市鹽埕區○○○路395 號前騎樓之JELUM 廠牌紅色腳
    踏車，係其於4 天前遺失之腳踏車，見該腳踏車被人以橡膠
    內胎綁住輪圈，竟基於放火燒燬他人物品之犯意，以其所有
    之打火機朝上開橡膠內胎點火，欲將該橡膠內胎燒斷，致該
    橡膠內胎燒焦，並使置於腳踏車下他人棄置之之粉紅色垃圾
    袋起火燃燒，上開腳踏車之鐵鍊亦因煙燻變黑，並有延燒附
    近物品及臺灣電力公司所設變電箱之可能，而致生公共危險
    ，幸有附近住戶甲○○○聞及燒焦味至屋外查看，見上開垃
    圾袋業已著火燃燒，旋即提水滅火始未釀成災害。嗣警方據
    報到場處理，並扣得上開打火機1 個。
二、案經高雄市政府警察局鹽埕分局報告臺灣高雄地方法院檢察
    署檢察官偵查起訴。
    理  由
甲、證據能力方面
    按被告以外之人於審判外之言詞或書面陳述，除法律有規定
    者外，不得作為證據，刑事訴訟法第159 條第1 項固定有明
    文。然被告以外之人於審判外之陳述，雖不符同法第159 條
    之1 至之4 等4 條規定，而經當事人於審判程序同意作為證
    據，法院審酌該言詞陳述或書面陳述作成時之情況，認為適
    當者，亦得為證據，同法第159 條之5 第1 項亦定有明文。
    查本判決所引用其他審判外之言詞或書面陳述，其性質雖屬
    傳聞證據，且查無符合同法第159 條之1至 之4 等前4 條之
    情形，惟經檢察官、被告戊○○於審判程序同意作為證據，
    本院審酌亦認適當，故認均得為證據。
乙、實體方面
壹、有罪部分：
一、上揭事實業據被告坦承不諱，核與證人即被害人乙○○、證
    人甲○○○於警詢、偵查中及本院審理時證述之情節相符（
    見警卷第7 至第9 頁背面、偵卷第11至12、18至19頁、本院
    訴字卷第51至54、64至68頁），並有高雄市政府警察局鹽埕
    分局97年3 月16日之扣押筆錄、被告之酒精濃度測試單、現
    場蒐證照片6 張、高雄市政府警察局鹽埕分局97年11月27日
    高市警埕分偵字第0970014941號函暨檢附之警員職務報告、
    98年5 月13日高市警鹽分偵字第0980005601號函暨檢附之警
    員職務報告各1 份在卷可稽（見警卷第14至20頁、本院審訴
    卷第65至66頁、訴字卷第32-1至32-2頁），足認被告之任意
    性自白與事實相符，得為認定犯罪之依據。而被告放火前開
    之地點，係公寓之騎樓，尚放置垃圾、雜物、腳踏車、機車
    等其他物品，一旁設置之變電箱，已遭火苗燻黑一節，業據
    證人甲○○○、乙○○證述明確（見偵卷第19頁、本院卷第
    65、63頁），並有上開現場蒐證照片及警員許令穎98年5 月
    10日之職務報告1 份附卷可憑（見本院訴字卷第32-2頁），
    足見火勢顯有蔓延燃燒上開物品，引發大火之可能，而致生
    公共危險至為灼然。從而，本件事證明確，被告上開犯行堪
    以認定。
二、按自己所有之物以外之物，均為刑法上所指他人之物。某甲
    放火燒燬刑法第173 條、第174 條以外之無主物，應視為放
    火燒燬他人之物，其因而生公共危險，應依同法第175 條第
    1 項規定論處（臺灣高等法院暨所屬法院86年法律座談會刑
    事類提案第七號參照）。是核被告所為，係犯刑法第175 條
    第1 項放火燒燬住宅等以外他人之所有物罪。按行為時因精
    神障礙或其他心智缺陷，致不能辨識其行為違法或欠缺依其
    辨識而行為之能力；或因該項之原因，致其辨識行為違法或
    依其辨識而行為之能力，顯著減低者，係分屬不罰或得減輕
    其刑，刑法第19條第1 項、第2 項定有明文，而同條第3 項
    亦明該二項規定，於因故意或過失自行招致者，不適用之。
    查本件被告雖供稱：伊為警逮捕時，有喝酒但意識清楚等語
    ，然證人甲○○○於本院審理時具結證述：伊聞到煙味和塑
    膠味出去查看，發現隔壁公寓門口的腳踏車下面，有垃圾袋
    著火，有一個酒醉男子，喃喃自語說「該腳踏車是我的」，
    伊在店門口接水要給該名男子接過去澆熄那把火，但他因為
    酒醉，手不穩，倒不準，沒有完全澆熄，而且他一倒水，人
    就蹲下去，伊又趕快拿水來把火澆熄，伊叫鄰居報警，警察
    來後，被告還是蹲在那裡說「腳踏車是我的」等語綦詳（見
    本院訴字卷第65至67頁），而被告於警方到場時，滿身酒味
    在現場咆嘯，當場指責員警等情，亦有警員許令穎出具之職
    務報告1 份可參（見本院審訴卷第66頁），足見被告行為時
    控制能力已較普通人為低，況被告為警查獲時，其酒精呼氣
    高達0.93 MG/L 乙節，亦有酒精濃度測試單1 紙附卷可憑（
    見警卷第17頁），益徵被告確因飲酒致其行為當時對於外界
    事物之知覺與判斷作用，以及自由決定意思之能力，已較普
    通人之平均程度顯然減退，故被告行為時之精神狀態應符合
    刑法第19條第2 項「行為時因精神障礙，致其辨識行為違法
    或依其辨識而行為之能力顯著減低」之情形，且被告與友人
    丙○○於97年3 月16日係酒後臨時起意至上開地點尋找腳踏
    車，亦據證人丙○○證述在卷（見本院訴字卷第62頁），被
    告在其飲酒之際對於其犯行應無從預見，亦難謂有刑法第19
    條第3 項不予減輕其刑之適用，而得依刑法第19條第2 項規
    定，減輕其刑。爰審酌被告竟為取得該腳踏車，而於夜間點
    火燃燒上開物品，容易延燒至附近雜物、機車、變電箱等物
    品，甚且危及附近樓房，恐造成無法收拾之後果，行為實有
    不該，惟念及被告係因飲酒後辨識行為違法能力降低下，誤
    認上開腳踏車為其所有而為本件犯行（詳後述），犯後亦能
    坦承犯行，態度尚可，且火勢經及時撲滅幸未釀成更大災害
    等一切情狀，量處如主文所示之刑，以示懲儆。至扣案之打
    火機1 個，為被告所有，供本件犯罪所用之物，已據被告供
    明在卷（見本院審訴卷第61頁背面），爰依刑法第38條第1
    項第2 款規定，宣告沒收。
三、被告前因偽造有價證券案件，經本院以88年度訴字第2504號
    判處有期徒刑1 年8 月，於91年9 月6 日縮短刑期假釋出監
    並付保護管束，於92年1 月4 日保護管束期滿執行完畢後，
    5 年以內未曾因故意犯罪受有期徒刑以上刑之宣告，此有臺
    灣高等法院被告前案紀錄表附卷可稽，且被告係因誤認上開
    腳踏車為其失竊之腳踏車，又酒後控制力不佳，致罹本件犯
    行，所造成之損害尚屬輕微，於本院審理時亦能坦承犯行，
    顯有悔意，且其有輕度視障，並罹患頸部移轉癌及口腔癌，
    有中華民國身心障礙手冊1 紙、高雄醫學大學附設中和紀念
    醫院診斷證明2 紙可參（見本院訴字卷第18至21頁），本院
    審酌上開各情，認其經此次教訓，當知所警惕而無再犯之虞
    ，認前開對其所宣告之刑，以暫不執行為適當，併依刑法第
    74條第1 項第2 款規定，宣告緩刑3 年，以啟自新。
貳、無罪部分：
一、公訴意旨略以：被告意圖為自己不法之所有，為竊取乙○○
    停放在上開地點之JELUM 廠牌腳踏車，而以打火機點火欲將
    綁在上開腳踏車輪圈之橡膠燒斷之方式，著手竊取該腳踏車
    ，嗣經甲○○○聞及塑膠燃燒味而出門外察看，始未得逞，
    因認被告涉犯刑法第320 條第3 項、第1 項之普通竊盜未遂
    罪嫌等語。
二、按檢察官就被告犯罪事實，應負舉證責任，並指出證明之方
    法；又犯罪事實應依證據認定之，無證據不得認定其犯罪事
    實；不能證明被告犯罪者，應諭知無罪之判決，刑事訴訟法
    第161 條第1 項、第154 條第2 項、第301 條第1 項分別定
    有明文。申言之，犯罪事實之認定應憑證據，如未能發現相
    當證據，或證據不足以證明，自不能以推測或擬制之方法，
    作為裁判基礎；且認定犯罪事實所憑之證據，雖不以直接證
    據為限，間接證據亦包括在內，然而無論直接證據或間接證
    據，其為訴訟上之證明，須於通常一般之人均不致有所懷疑
    ，而得確信其為真實之程度者，始得據為有罪之認定，倘其
    證明尚未達到此一程度，而有合理之懷疑存在而無從使事實
    審法院得有罪之確信時，即應由法院為諭知被告無罪之判決
    ，最高法院40年台上字第86號、76年台上字第4986號判例意
    旨可資參照。次按刑法上之竊盜罪，須意圖為自己或第三人
    不法之所有，而取他人所有物，為其成立要件。若行為人因
    誤信該物為自己所有，而取得之，即欠缺意思要件，縱其結
    果不免有民事上之侵權責任，要難認為構成刑法上之竊盜罪
    ，最高法院著有23年上字第1892號判例意旨可資參照。
三、公訴意旨認被告另涉犯竊盜未遂罪嫌，無非係以證人乙○○
    、甲○○○之證述及現場蒐證照片為其論據。訊據被告堅詞
    否認有何竊盜之犯行，辯稱：上開腳踏車是伊在永祥自行車
    行買的，本案發生4 天前在愛河邊的老人亭被人偷走，當天
    伊在上開地點找到該腳踏車，但被人用橡膠內胎綁住，伊解
    不開才用打火機點火想燒斷內胎等語，經查：
  (一)上開JELUM 廠牌紅色腳踏車係乙○○於96年3 月間購買之中
    古車，後因未使用而停放在高雄市鹽埕區○○○路395 號前
    騎樓一個多月等情，業據證人乙○○於偵查中及本院審理時
    證述綦詳（見偵卷第12頁、本院訴字卷第51至54頁），且證
    人即永祥自行車行老闆丁○○於本院審理時證述：伊經營自
    行車行買賣中古車，但現場蒐證照片內的腳踏車不是伊店裡
    賣的，伊店裡沒有賣這種J 開頭牌子的腳踏車，伊店裡賣出
    去的腳踏車雖然不記得了，但車型幾乎都差不多，伊很確定
    該腳踏車不是伊賣出去的，鹽埕區○○路之前有比較多間腳
    踏車店，現在剩下3 間等語明確（見本院訴字卷第55至56頁
    ），足見上開腳踏車應係乙○○所有無誤，被告辯稱上開腳
    踏車為其在永祥自行車行所購買，顯有誤會，而無從憑取。
  (二)再依證人丙○○於本院審理時證述：被告為出門代步曾花新
    臺幣1,800 元買中古腳踏車，有時會借伊騎，後來是在愛河
    邊的老人亭丟掉的，伊有跟被告一起去找，找了4 天，才在
    建國四路395 號前騎樓發現該腳踏車，該地點旁邊有家東成
    賣金店，當時腳踏車輪胎已經沒氣了，但因家裡有人打電話
    給伊，便先離去了等語（見本院訴字卷第58至63頁），核與
    證人乙○○證述：該腳踏車輪胎都沒有氣了，且該停放腳踏
    車的地點右邊確實有東成賣金店等語相符（見偵卷第12頁）
    ，足認證人丙○○上開證言應非虛妄，堪以採信，是以，丙○○於97年3 月16日應有與被告一同尋找腳踏車，且被告確
    實有失竊腳踏車之事實；參以腳踏車多係大量生產，且無如
    汽、機車之引擎、車身號碼足供特定、辨識，被告誤認該腳
    踏車為其所有，亦非無可能，而被告於本案發生當日因飲酒
    致辨識能力降低，並有輕度視障等情，如前所述，且證人甲○○○於本院審理時亦證述：伊聞到燒焦味出去查看時，看
    到被告喃喃自語說「腳踏車是我的」，警察來之後他還是蹲
    在那裡說「腳踏車是我的」等語在卷（見本院卷第65至67頁
    ），再者，被告於警方到場後猶留在現場，並未畏罪逃逸，
    益徵被告應係誤認該腳踏車為其所有，而欲取得該腳踏車甚
    明，是其並無不法所有意圖，則揆諸前揭判例意旨，自與刑
    法第320條竊盜罪之構成要件不符，自難率以竊盜罪相繩。
  (三)綜上所述，公訴人所舉前開證據，尚不足使本院達於通常一
    般之人均不致有所懷疑，而得確信被告主觀上有不法為自己
    所有之意圖，致使無從形成有罪之確信，則依罪證有疑利於
    被告之證據法則，即不得遽為不利被告之認定。此外，本院
    復查無其他積極證據足認被告有檢察官所指之上述犯行，揆
    諸首揭說明，自應為被告無罪之諭知。
據上論斷，應依刑事訴訟法第299 條第1 項前段、第301 條第1
項，刑法第175 條第1 項、第19條第2 項、第38條第1 項第2 款
、第74條第1 項第2 款，判決如主文。
本案經檢察官鄭益雄到庭執行職務。
中    華    民    國    98    年    8     月    19    日
                  刑事第十八庭  審判長法  官  蔡廣昇
                                      法  官  王  琁
                                      法  官  周佳佩
以上正本證明與原本無異。
如不服本判決應於收受送達後10日內向本院提出上訴書狀，並應
敘述具體理由；如未敘述上訴理由者，應於上訴期間屆滿後20日
內向本院補提理由書（均須按他造當事人之人數附繕本）「切勿
逕送上級法院」。
中    華    民    國    98    年    8     月    19    日
                                      書記官  王壹理
刑法第175 條第1 項
放火燒燬前二條以外之他人所有物，致生公共危險者，處1 年以
上7 年以下有期徒刑。


司法院資訊處製作；財團法人民間司法改革基金會備份。
